【裁判字號】    89,抗,173
【裁判日期】    890406
【裁判案由】    聲請法官迴避
【裁判全文】
臺灣高等法院臺中分院刑事裁定                      八十九年度抗字第一七三號
    抗  告  人
    即 聲請 人  丙○○
右抗告人因被告等妨害名譽案件聲請法官迴避，不服台灣台中地方法院八十九年一月
二十四日所為裁定（八十九年度聲字第二三三號），提起抗告，本院裁定如左：
    主  文
抗告駁回。
    理  由
一、抗告意旨略以：抗告人係對被告丁○○、甲○○及乙○○等提起妨害名譽案件之
    自訴人（臺灣台中地方法院八十八年度自字第一三二七號），而上開案件之承審
    法官於證人開始證述時，竟強行沒收證人自己撰寫之備忘書狀資料並阻止其陳述
    關於被告乙○○之犯罪事實，致使證人無法連續充分陳述，顯有意迴護被告，且
    又當庭沒收抗告人隨身攜帶用以蒐集證據之錄音機，另拒絕抗告人口頭聲請錄音
    以保全證據之請求，上開情節，足認承審法官執行職務有偏頗之虞，經抗告人向
    法院聲請法官迴避，而原裁定法院竟分別援引刑事訴訟法第三百二十六條第二項
    及法庭錄音辦法第三條第二項為理由，認此係法官之裁量權及法庭錄音辦法之明
    文規定而駁回抗告人之聲請，則該裁定之理由矛盾且顯與事實有違，殊違背刑事
    訴訟法第三百七十九條第十四款之規定，爰依刑事訴訟法第二十三條之規定提起
    抗告，請撤銷原裁定，更為合法裁定等語。
二、按推事（法官）有應自行迴避而不迴避以外之情形，足認其執行職務有偏頗之虞
    者，當事人得聲請推事迴避，固為刑事訴訟法第十八條第二款所明定，惟所謂有
    偏頗之虞，係指推事與訴訟關係人具有故舊恩怨等關係，其審判恐有不公平者而
    言；又當事人聲請推事迴避，以有具體事實足認其執行職務有偏頗之情形為限，
    若僅對於推事之指揮訴訟，或其訊問方法，有所不滿，不能指為有偏頗之虞，最
    高法院十九年抗字第二八五號、十八年抗字第一四九號分別著有判例。原審法院
    以：按刑事訴訟法第二百二十六條第二項規定：前項訊問（指自訴案件）不公開
    之，非有必要，不得先行傳訊被告。則法官未在公開法庭審理及未先行傳訊被告
    ，對自訴案件法有明文規定，法官依法行之，焉得謂偏頗不法，其次訊問證人，
    固得命其就訊問事項，始末連續陳述，但不得就書寫之字條陳述，或與案情無關
    之事項，法官自得阻止而中斷其陳述，此乃訊問事項法官就訴訟進行中之裁量權
    ，亦不得非議其不當。再按當事人或其他人員於開庭時之錄音，非經審判長依法
    庭錄音辦法之規定核准者，不得為之，法庭錄音辦法第三條第二項定有明文。依
    上開規定被告或自訴人認有自行錄音之必要，應先徵得審判長之允許，本件自訴
    人未經審判長核准，私下錄音，審判長依法禁止，於法並無不合。綜上所述，難
    認本件法官執行職務有偏頗之虞，自訴人聲請迴避顯與法不合，而為裁定駁回抗
    告人之聲請。經核抗告人所舉法官有執行職務有偏頗之虞之事證，與刑事訴訟法
    第十八條第二款之要件尚有未合，參諸前揭說明，原審法院裁定駁回抗告人之聲
    請，並無不合，抗告人仍執前詞提起抗告，其抗告為無理由，應以裁定駁回之。
三、據上論結，應依刑事訴訟法第四百十二條裁定如主文。
中      華      民      國    八十九    年      四      月      六      日
                                  臺灣高等法院臺中分院刑事第七庭
                                        審判長法  官  林  榮  龍
                                              法  官  蕭  廣  政
                        法  官  江  錫  麟
右正本證明與原本無異。
不得再抗告。
                                              書記官  謝  雅  惠
中      華      民      國    八十九      年      四      月     八     日
                                                                        Ａ


司法院資訊處製作；財團法人民間司法改革基金會備份。
